【裁判字號】    90,訴,1636
【裁判日期】    901026
【裁判案由】    請求回復原狀
【裁判全文】
高雄高等行政法院裁定                              九十年度訴字第一六三六號
    原      告  甲○○
    訴訟代理人  鄭淑子  律師
    被      告  台南縣麻豆鎮公所
    代  表  人  乙○○  ○○
    訴訟代理人  丙○○
右當事人間因有關請求回復原狀事件，原告不服台南縣政府九十年六月十八日九十府
法濟字第八七二一二號訴願決定，提起行政訴訟，本院裁定如左：
    主  文
原告之訴駁回。
訴訟費用由原告負擔。
    理  由
一、按原告之訴，有起訴不合程式或不備其他要件者，行政法院應以裁定駁回之；又
    「人民因中央或地方機關對其依法申請之案件，於法令所定期間內應作為而不作
    為，認為其權利或法律上利益受損害者，經依訴願程序後，得向高等行政法院提
    起請求該機關應為行政處分或應為特定內容之行政處分之訴訟。」分別為行政訴
    訟法第一百零七條第一項第十款、及第五條第一項定有明文。查得依行政訴訟法
    第五條第一項提起怠為處分之訴者，必以人民依法向中央或地方機關申請作成行
    政處分或特定內容之行政處分為前提，且必因中央或地方機關於法令所定期間內
    應作為而不作為，認為其權利或法律上利益受損害者，經依訴願程序後，方得向
    高等行政法院提起怠為處分之訴訟。若人民所請求者係事實行為，而非行政處分
    ，則不屬本訴訟類型，其起訴自屬不備法定要件。
二、本件原告因有關請求回復原狀事件，提起行政訴訟略謂：緣台南縣麻豆鎮○○段
    第二九、三九地號土地，自日據時代起即為約十公尺以上之道路，且編為道路用
    地，被告亦在上開土地開挖水溝供洩水之用。惟上開土地所有權人王麗雪卻於民
    國（下同）八十三年七月間雇工填平水溝，導致遇水即災；另同段第四一地號土
    地所有權人林中云亦於既成道路上鋪設水泥、架設鐵絲網，妨礙人車通行。原告
    遂於八十九年十月三十一日向被告提出申請，請求以公權力排除上述行為，但因
    被告均無任何作為，原告再於九十年三月七日依訴願法第二條之規定，向台南縣
    政府提起訴願，亦遭駁回。原告難表甘服，遂依行政訴訟法第五條第一項提起本
    件課予義務訴訟，求為：（一）撤銷訴願決定，（二）命被告將案外人王麗雪所
    有坐落麻豆鎮○○段第二九、三九地號土地上，面積九十點八五平方公尺之水溝
    ，回復原狀；及將案外人林中云所有坐落同段第四一地號土地上之水泥地、鐵絲
    網拆除，回復原狀。若被告不為前開拆除行為時，並求為准予強制執行。
三、經查，本件原告於八十九年十月三十一日向被告提出申請者，係回復原在案外人
    王麗雪所有之土地上之水溝；及拆除案外人林中云所有土地上之水泥地、鐵絲網
    。核其請求之內容，無非為「開挖水溝」及「拆除系爭土地上之水泥地、鐵絲網
    」，其性質為事實行為，並非行政處分，實難為本件怠為處分訴訟之標的（參前
    行政法院即現在最高行政法院七十年度判字第一０二八號判決）。況且，原告利
    用該既成道路之通行，僅屬一種反射利益，並非就該項道路有何種權利存在（參
    前行政法院即現在最高行政法院五十三年度裁字第三十九號判例），因此，縱令
    案外人王麗雪及林中云，有妨礙人車通行之行為，而有不法之處，亦難謂有損害
    原告之權利或法律上利益，即與提起怠為處分訴訟之要件不合。從而，被告縱無
    任何作為，於法並非原告得循課予義務之訴加以爭執，殆無疑義。訴願機關決定
    訴願駁回，理由雖與前開論述不盡相同，惟其結論並無二致，應予維持。而原告
    猶於訴願決定機關駁回其訴願後，提起本件訴訟，求為撤銷訴願決定，並命被告
    拆除系爭土地上之地上物，如被告猶不作為，則請准予強制執行等判決，容有誤
    會，應認其不備起訴要件，爰以裁定駁回之。
四、依行政訴訟法第一百零七條第一項第十款、第一百零四條，民事訴訟法第九十五
    條、第七十八條，裁定如主文。
中      華      民      國      九十    年      十      月    二十六    日
                                高雄高等行政法院第一庭
                                            審判長法官  陳光秀
                                            法      官  呂佳徵
                                            法      官  林石猛
右為正本係照原本作成。
如不服本裁定，應於裁定送達後十日內以書狀明理由，經本院向最高行政法院提出
抗告（須按對造人數附具繕本）；並應預繳送達用掛號郵票六份（每份三十四元）。
中      華      民      國      九十    年      十      月    二十六    日
                                            法院書記官  洪美智


司法院資訊處製作；財團法人民間司法改革基金會備份。
